臺灣嘉義地方法院刑事判決　　　　　　93年度訴字第432號
公　訴　人　臺灣嘉義地方法院檢察署檢察官
被　　　告　丁○○
選任辯護人　蔡碧仲律師
　　　　　　陳鼎文律師
　　　　　　黃鈺律師
上列被告因背信等案件，經檢察官提起公訴（93年度偵字第4551
號），本院判決如下：
    主  文
丁○○共同為他人處理事務，意圖為自己不法之利益，而為違背
其任務之行為，致生損害於本人之財產，處有期徒刑肆月；又共
同連續意圖供行使之用，而偽造有價證券，處有期徒刑壹年柒月
，偽造之支票貳拾肆紙（支票號碼：AA0000000至AA0000000），
均沒收。應執行有期徒刑壹年拾月，偽造之支票貳拾肆紙（支票
號碼：AA0000000至AA0000000），均沒收。
    事  實
一、丁○○自民國90年3月23日起至同年10月31日止，為設於嘉
    義市○○路317號12樓高桿果嶺股份有限公司（下稱高桿公
    司）董事長，受高桿公司委任處理事務。其與董事李振勳（
    另案通緝中）於90年4月20日及同年5月9日，各將其所有高
    桿公司百分之十股權出售予乙○○○，乙○○○因而取得高
    桿公司百分之四十股權，於同年6月間，因高桿公司欲增購
    機器設備，乃由股東按其股權比例共同增資，乙○○○遂依
    約再交付新臺幣（下同）40萬元予丁○○作為增資購買機器
    設備之用。詎丁○○與李振勳因無力支付前開增資金額，竟
    共同基於意圖為自己不法利益之犯意聯絡，未經股東會同意
    ，於90年8月10日，以高桿公司名義，由丁○○與李振勳擔
    任連帶保證人，與富邦商業銀行股份有限公司（下稱富邦銀
    行）訂立契約貸款60萬元，將上開貸款金額，用以充作其與
    李振勳增資購買機器設備之出資額，而為違背其任務之行為
    ，於91年8月10日因屆期未清償貸款，於91年11月間，經富
    邦銀行向高桿公司提出民事訴訟，嗣經判決確定，高桿公司
    因此遭富邦銀行聲請本院強制執行243,530元，不足清償部
    分發給富邦銀行債權憑證，致生損害於高桿公司之財產。
二、於90年10月20日，乙○○○復向丁○○及李振勳買受百分之
    二十股權，並約定自90年11月1日起，由乙○○○接手經營
    高桿公司擔任董事長，丁○○解除董事長職務，復於90年11
    月15日，由丁○○簽立切結書，約定繳回尚未簽發之支票，
    並註銷交通銀行嘉義分行高桿公司第000000000號甲存帳戶
    ，於90年12月10日，高桿公司召開股東會，改選理監事，並
    召開董事會，由董事推選乙○○○擔任董事長，而於91年1
    月2日，向經濟部中部辦公室完成變更登記。丁○○明知其
    自90年11月1日起，已非高桿公司負責人，無權再以高桿公
    司名義簽發支票，為清償公司舊有債務，竟與李振勳共同基
    於意圖供行使之用而偽造有價證券之概括犯意聯絡，於90年
    12月27日，由丁○○以高桿公司負責人身分，向交通銀行嘉
    義分行領取支票25紙（支票號碼：AA0000000至AA0000000）
    ，並於91年1月間，未徵得乙○○○同意，連續在其所經營
    位於嘉義市○○路與民生北路口小吃店，由李振勳簽發支票
    ，而由丁○○盜用高桿公司印章加蓋於發票人欄，以高桿公
    司名義完成發票行為多次，偽造高桿公司支票共24紙（支票
    號碼：AA0000000至AA0000000），並交付行使予債權人以清
    償公司債務，其中因債權人甲○○要求丁○○購買傢俱以清
    償積欠之貨款，丁○○乃持AA0000000號支票向林景輝購買
    傢俱，嗣經林景輝持上開支票至高桿公司向乙○○○之夫翁
    樺欽購買器材，高桿公司始查知上情。
三、案經高桿公司代表人羅永和及乙○○○訴由臺灣嘉義地方法
    院檢察署檢察官偵查起訴。
    理  由
一、訊據被告丁○○固供承向富邦銀行貸款60萬元，作為增資購
    買機器設備之出資額，及於90年12月27日向交通銀行嘉義分
    行請領支票25紙，並以高桿公司名義簽發前開支票24紙（支
    票號碼：AA0000000至AA0000000），用以清償公司債務等情
    ，惟矢口否認有何背信及偽造有價證券之犯行，辯稱：伊係
    以個人名義向富邦銀行貸款，因為伊的背景就是高桿公司的
    負責人；伊開支票的時候，雖然不是負責人，但是在公司名
    冊上，伊還是負責人，因為在交接前的應付及應收帳款都是
    由伊負責，所以伊才去請領支票簽發給供應商，對高桿公司
    沒有任何損害，且伊開立支票前，已事先通知丙○○轉知乙○○○同意云云。惟查：
  (一)上開犯罪事實，業據告訴人高桿公司代表人羅永和於偵查中
    指述屬詳，並經證人翁樺欽於偵查中、告訴人乙○○○於本
    院審理時證述綦詳，復有合約書、切結書、AA0000000號支
    票影本、支票登記簿、被告提出之經營情形報告各1份、交
    通銀行嘉義分行92年9月30日交嘉櫃字第9212800210號函、
    93年3月30日交嘉櫃字第9312800074號函附帳戶往來明細資
    料、94年1月24日交嘉櫃字第9412800025號函附使用支票查
    詢、止扣明細查詢各1份、退票理由單2份、經濟部中部辦公
    室93年5月7日經（93）中辦三字第09330893280號函附高桿
    公司自90年1月起歷次變更登記資料及核准公文等附卷可稽
    。
  (二)再者，被告於90年8月10日係以高桿公司名義向富邦銀行貸
    款一節，有富邦銀行起訴書、本院債權憑證各1份、富邦銀
    行93年1月29日（93）富銀嘉字第023號函附週轉金貸款契約
    、客戶存提記錄單、小額週轉金貸款申請書暨調查表各1份
    、借據、授信約定書各3紙在卷可參，是被告辯稱係以個人
    名義貸款云云，顯係飾卸之詞，委無可採。又告訴人乙○○○於本院審理時結證稱：「（被告有用公司名義向富邦銀行
    貸款六十萬元，事前有無經你們股東同意？）沒有。」等語
    ，且被告於本院準備程序時復供承：伊有跟乙○○○說伊要
    去貸款，但並沒有說要以高桿公司名義去貸款等語，足見被
    告以高桿公司名義貸款並未經股東會同意。是被告自90年3
    月23日起至同年10月31日止，為高桿公司董事長，受高桿公
    司委任處理事務，顯係為他人處理一定事務之人，卻與李振
    勳因無力支付增資金額，而於同年8月10日以高桿公司名義
    向富邦銀行貸款60萬元，則被告於主觀上顯有意圖為自己不
    法之利益，且於客觀上有違背高桿公司委任其處理事務之行
    為；又被告於取得銀行貸款後，並未依貸款契約履行清償貸
    款之義務，經富邦銀行向高桿公司提出民事訴訟，嗣經判決
    確定，高桿公司因此遭富邦銀行聲請本院強制執行243,530
    元，不足清償部分發給富邦銀行債權憑證，自已致生損害於
    高桿公司之財產。至被告雖辯稱：伊已清償貸款云云，惟此
    亦僅有關被告犯後態度之問題，與其上開背信犯行之成立不
    生影響。
  (三)又按公司設立登記後，有應登記之事項而不登記，或已登記
    之事項有變更而不為變更之登記者，不得以其事項對抗第三
    人，公司法第12條定有明文。查高桿公司雖遲至91年1月2日
    始向經濟部中部辦公室辦理變更登記，將董事長變更為告訴
    人乙○○○一節，有變更登記表1紙附卷可參，惟被告與告
    訴人乙○○○約定，自90年11月1日起，由告訴人乙○○○
    擔任董事長經營高桿公司等情，業據告訴人乙○○○於本院
    審理時結證稱：從90年11月1日開始由伊擔任董事長經營高
    桿公司，被告就解除董事長的職務，被告以後就沒有再進公
    司，也沒有打電話過來處理公司業務，公司的職員及股東也
    都知道等語，並經被告供承在卷，且被告、李振勳與告訴人
    乙○○○簽立之合約書第三點亦載明：「經營權：乙方（指
    告訴人乙○○○）自90年11月1日起擁有高桿果嶺股份有限
    公司之經營管理權並可直接經營管理，甲方（指被告與李振
    勳）不得異議與介入經營管理。」有合約書1紙在卷為憑，
    足見被告自90年11月1日起，已不得再經營管理高桿公司，
    其已非高桿公司負責人，與遲未辦理變更登記不生影響。雖
    然上開合約書四、(二)載明：「高桿果嶺股份有限公司於民國
    90年11月1日以前之所有應付帳款與應付票據均由甲方自行
    負責之，乙方不具任何責任。」有合約書1份在卷可考，然
    告訴人乙○○○於本院審理時結證稱：丁○○不能再以自己
    為公司負責人以公司名義開立支票，因為其等已經有約定還
    沒有開出的空白支票，要全部繳回銀行，而且她已經不是公
    司的負責人了等語，且被告於90年11月15日已簽立切結書，
    約定繳回尚未簽發之支票，並註銷交通銀行嘉義分行高桿公
    司第000000000號甲存帳戶等情，亦有切結書1紙在卷足參，
    是故被告雖依約應負責清償舊有債務，惟告訴人乙○○○並
    未授權被告在變更登記前，得以高桿公司名義簽發支票以清
    償債務，被告對此自難諉為不知。此外，高桿公司於91年1
    月2日即將董事長變更登記為告訴人乙○○○，被告卻仍於
    91年1月間，陸續以高桿公司名義簽發支票，益見被告有偽
    造有價證券之犯意甚明。另被告雖辯稱：伊開立支票前，已
    事先通知丙○○轉知乙○○○同意云云，惟證人丙○○於本
    院審理時結證稱：伊印象中好像有一個人打電話過來提及支
    票的事情，但不能確定是被告，也不記得係何時打電話的，
    對方當時電話中如何說，有無交代伊要轉達乙○○○何事，
    伊已經沒有印象了等語，是依上述證詞，並無法證明被告曾
    於簽發支票前，請丙○○轉告告訴人乙○○○同意，況且，
    告訴人乙○○○於本院審理時已結證稱：「（被告後來再以
    公司名義開立支票有無告知你或其他股東？）沒有，只是後
    來被告在和解時有跟我說過他有打電話到公司去，但我都不
    知道這件事情。」等語，是縱認被告上開辯詞屬實，惟告訴
    人乙○○○對其以高桿公司名義簽發支票，既未為同意之答
    覆，則被告仍無權以高桿公司名義簽發支票。至於被告雖稱
    其係為清償公司債務，惟此僅係被告犯罪之動機，仍無礙其
    偽造有價證券之犯行。
  (四)綜上所述，被告前開所辯，顯係卸責之詞，不足採信。本件
    事證明確，被告上開犯行均堪予認定。
二、核被告所為，係犯刑法第342條第1項背信罪及同法第201條
    第1項偽造有價證券罪。被告盜用告訴人高桿公司印章之行
    為，為偽造支票之階段行為，其偽造支票後，復持以行使，
    其行使之低度行為，為偽造之高度行為所吸收，均不另論罪
    。被告就背信、偽造有價證券之犯行與李振勳，彼此間有犯
    意聯絡及行為分擔，且就背信罪部分，李振勳與具有為告訴
    人高桿公司處理事務身分之被告，共同實施犯罪，亦應依刑
    法第31條第1項之規定，同係犯刑法第342條第1項之背信罪
    ，而為共同正犯，是被告與李振勳就上開背信及偽造有價證
    券之犯行，均為共同正犯。被告前後多次偽造有價證券之犯
    行，時間緊接，犯罪構成要件相同，顯係基於概括犯意反覆
    為之，為連續犯，應論以偽造有價證券罪一罪，並加重其刑
    。被告所犯上開2罪間，犯意各別，罪名有異，應予分論併
    罰。衡諸被告為處理公司舊有債務，思慮欠周，利用其名義
    上仍為高桿公司負責人，始請領並偽造之上開支票而持之行
    使，其犯罪動機尚與一般擾亂金融秩序之經濟犯罪者迥異，
    且事後告訴人高桿公司及乙○○○已原諒被告，有其等和解
    書1份附卷可按，是被告情狀堪予憫恕，就被告偽造有價證
    券部分，倘處以法定本刑之最低刑度有期徒刑3年，猶嫌過
    重，本案情輕法重，被告犯罪情狀顯有可憫恕之處，爰依刑
    法第59條規定，就偽造有價證券罪部分減輕其刑。爰審酌被
    告犯罪之動機、行為之手段、偽造有價證券之次數、智識程
    度、業已清償富邦銀行貸款、對告訴人等人所生危害、否認
    犯行之犯後態度，暨與告訴人等人達成和解，經告訴人等人
    表示不予追究等一切情狀，各量處如主文所示之刑，並定其
    應執行之刑，以資懲儆。至被告雖請求本院於有罪判決時併
    予緩刑之宣告，惟被告於91年間，因妨害家庭案件，經本院
    判處有期徒刑4月，如易科罰金，以3百元折算1日確定，於
    同年11月8日易科罰金執行完畢，雖不成立累犯，然被告與
    緩刑之要件不符，依法不得為緩刑之宣告，應併敘明。又偽
    造之支票24紙（支票號碼：AA0000000至AA0000000），係被
    告供本件犯罪所用之物，雖未扣案，但無證據證明業已滅失
    ，爰依刑法第205條之規定，不問屬於犯人與否，宣告沒收
    之。
三、公訴意旨另以：被告開立AA0000000號支票予其債權人，涉
    犯刑法第201條第1項、第2項之偽造有價證券罪嫌。訊據被
    告堅決否認上開犯行，辯稱：伊印象中可能是寫錯了沒有開
    出去，並且撕掉作廢了等語。按犯罪事實應依證據認定之，
    無證據不得認定其犯罪事實，刑事訴訟法第154條第2項定有
    明文。經查，AA0000000號支票並未繳回或向交通銀行嘉義
    分行提示一節，有該行94年1月24日交嘉櫃字第9412800025
    號函附使用支票查詢1紙在卷可考，是並無證據證明該支票
    業已由被告簽發，復無法查證該支票之下落，從而該支票是
    否業已記載完成而已完成發票之行為等均不得而知，此外，
    復查無其他證據足資證明被告確有公訴人所指之犯行，是就
    此部分應認被告罪嫌尚有不足。惟公訴人認此部分與上開聲
    請起訴並經本院判刑之有罪部分，具有連續犯之關係，屬於
    裁判上之一罪，故就此部分，爰不另為無罪之諭知，併此敘
    明。
據上論斷，應依刑事訴訟法第299條第1項前段、刑法第28條、第
56條、第342條第1項、第201條第1項、第59條、第51條第5款、
第205條，判決如主文。
本案經檢察官廖素琪到庭執行職務。
中　　華　　民　　國　　94　　年　　5 　　月　　31　　日
                    刑事第三庭  審判長法  官  沈福財
                                      法　官  陳端宜
                                      法  官  卓春慧
上列正本證明與原本無異。
如不服本判決，應於判決送達後10日內向本院提出上訴狀（應附
繕本）。告訴人或被害人如對於本判決不服者，應具備理由請求
檢察官上訴，其上訴期間之計算係以檢察官收受判決正本之日期
為準。
中　　華　　民　　國　　94　　年　　5 　　月　　31　　日
                                      書記官  江芳耀
附錄本案論罪科刑法條全文：
刑法第342條第1項：
為他人處理事務，意圖為自己或第三人不法之利益，或損害本人
之利益，而為違背其任務之行為，致生損害於本人之財產或其他
利益者，處五年以下有期徒刑、拘役或科或併科一千元以下罰金
。
刑法第201條：
意圖供行使之用，而偽造、變造公債票、公司股票或其他有價證
券者，處三年以上十年以下有期徒刑，得併科三千元以下罰金。
行使偽造、變造之公債票、公司股票或其他有價證券，或意圖供
行使之用，而收集或交付於人者，處一年以上七年以下有期徒刑
，得併科三千元以下罰金。
